臺灣臺北地方法院民事判決　　　　　　　92年度訴字第4386號
　　原　　　告　甲○○
　　訴訟代理人　張瑞釗律師
　　被　　　告　大丹股份有限公司
　　法定代理人　乙○○
　　訴訟代理人　丙○○
上開當事人間請求遷讓房屋等事件，本院於中華民國93年12月28
日言詞辯論終結，判決如下：
    主      文
原告之訴及假執行之聲請均駁回。
訴訟費用由原告負擔。
    事實及理由
一、原告起訴主張：被告於民國88年9 月20日向原告承租坐落桃
    園縣平鎮市○○段211 、204 、206 等地號道路預定地（包
    含211 地號土地上之1 樓違章建物，211 地號土地及其上1
    樓違章建物下分稱系爭土地及建物），並簽訂租賃契約（見
    本院卷第10頁至第13頁），約定租期自88年1 月1 日起至98
    年10月31日、每月租金新臺幣（下同）5 萬元，承租人於租
    賃期滿或終止租約時應即將租賃物依現狀清潔乾淨交還出租
    人，屆時若不遷讓交還租賃物時，出租人得每月向承租人請
    求租金2 倍之違約金至遷讓完成之日止。兩造復於89年12月
    7 日另簽訂變更同意書，終止除系爭土地及建物外其他租賃
    物之租約，且兩造又於91年11月29日另就系爭土地及建物簽
    訂第一次變更租賃契約書（見本院卷第15、16頁），租金調
    整為每月3 萬5000元。嗣經被告於92年4 月1 日以存證信函
    通知原告自92年5 月1 日起終止兩造之租賃契約，被告竟未
    將系爭土地及建物遷空返還原告，原告自可依據租賃契約及
    第一次變更租賃契約書請求被告遷空並返還系爭土地及建物
    ，並給付相當於租金之損害及違約金等情。並聲明：(一)被告
    應將坐落桃園縣平鎮市○○段211 地號土地（包含地上1 樓
    建物）遷空，將上開土地（包含地上1 樓建物）交還原告，
    及自92年5 月1 日起至遷空交還上開土地（包含地上1 樓建
    物）之日止，按月給付原告相當於租金損害之3 萬5000元及
    違約金7 萬元。(二)願供擔保請准宣告假執行。
二、被告則以：被告向原告承租之租賃物為系爭土地即桃園縣平
    鎮市○○段211 地號土地，並未包含任何建築物，且原告亦
    未因本件租賃契約交付任何建築物供被告使用，被告於終止
    契約時，已按系爭租賃物之原狀交還原告。被告係於向原告
    租賃系爭土地使用之同時，另向訴外人周振輝、張素瑜及周
    士能租用坐落緊鄰系爭土地之平鎮市○○段212 地號土地及
    門牌號碼為平鎮市○○路○ 段371 號四層建物（包含原告所
    指前開建物2 至4 樓外壁垂直線下方一樓範圍之部分，亦即
    系爭建物），被告亦已於92年5 月1 日與周振輝等人終止契
    約並返還前開建物。而系爭建物，於原告與被告簽訂租賃契
    約前即已存在，並非原告交與被告使用，且屬合法取得使用
    執照之建物，並未占用原告之系爭土地等語，資為抗辯。並
    聲明：(一)原告之訴及其假執行之聲請均駁回。(二)如受不利判
    決，願供擔保請准宣告免為假執行。
三、本件兩造確就系爭土地簽訂租賃契約及第一次變更租賃契約
    書，嗣經被告於92年4 月1 日以存證信函通知原告於92年5
    月1 日起終止系爭土地之租賃契約，而系爭建物係於兩造簽
    訂租賃契約前即已存在，且系爭土地上除兩造爭執之系爭建
    物外，被告已無任何形式之占有等情，為兩造所不爭執，並
    有原告提出之租賃契約、第一次變更租賃契約書及現場照片
    五張（見本院卷第60、61頁）為證，自堪信為真實。至於原
    告所提被告應遷空返還系爭土地及建物，及自92年5 月1 日
    起至遷空交還之日止按月給付相當於租金損害3 萬5000元與
    違約金7 萬元之請求，為被告所否認，並以前開情詞置辯，
    則兩造爭執要點厥為系爭建物是否坐落在系爭土地上？系爭
    建物是否為原告因兩造簽訂之租賃契約而交付之租賃物？被
    告是否已於租賃契約終止後依約將租賃物交還原告？經查：
（一）系爭建物坐落並占用系爭土地69.09 平方公尺等情，業經
      本院前往現場勘驗時，當場命地政機關人員依據原告所指
      系爭建物所在位置測量繪製複丈成果圖，此有本院勘驗測
      量筆錄及桃園縣平鎮地政事務所以93年8 月26日所發平地
      測法字第23900 號函檢送複丈成果圖（見本院卷第87至90
      頁）在卷可稽，可知被告辯以系爭建物並未占用系爭土地
      等語，顯與事實不符，難以憑採。
（二）原告所提系爭建物為兩造租賃契約標的物並為原告所交付
      租賃物之主張，固提出租賃契約書及第一次變更租賃契約
      書為證，然為被告所否認。而觀諸兩造所簽訂租賃契約書
      及第一次變更租賃契約書內容，兩者均註明「（道路預定
      地部分）」租賃契約書第一條關於租賃所在地及使用範圍
      之約定，亦載明「坐落桃園縣平鎮市○○段211 、206 、
      204 等三筆地號土地全部，土地面積共969.9 平方公尺（
      約293.39坪）」並未敘及系爭建物，且系爭建物面積廣達
      69.09 平方公尺，若確為兩造租賃契約之標的，豈有於租
      賃契約書不加以明載之理？況原告亦無法舉證證明系爭建
      物確為原告因本件租賃契約而交付被告使用，實難認原告
      之前開主張為真實，被告所辯系爭建物並非兩造租賃契約
      標的物且非原告所交付使用等語，堪以採信。
（三）查乙方（即被告）於租期屆滿或終止租約時，除經甲方（
      即原告）同意繼續出租外，應即日起將租賃物依現狀清潔
      乾淨交還甲方，為兩造簽訂租賃契約第五條第二項前段約
      定有明文，依據前開契約文字，可知被告於終止租約時所
      負租賃物返還責任，僅限於原告於簽訂租賃契約時所交付
      租賃物之範圍，承前所述，系爭建物既難認為兩造租賃契
      約之標的物及為原告所交付被告使用，而兩造亦不爭執系
      爭建物於兩造簽訂租賃契約前即已存在一節，被告自無返
      還系爭建物及系爭建物所坐落系爭土地範圍之責，且被告
      已無其他形式之占有系爭土地，亦如前述，堪認被告已依
      約返還租賃物原狀與原告，原告關於被告未依約返還租賃
      物之主張，要無可採。
四、綜上所述，原告依據租賃契約規定請求被告遷空返還系爭土
    地及建物，及自92年5 月1 日起至遷空交還之日止按月給付
    相當於租金損害3 萬5000元與違約金7 萬元，洵屬無據，不
    應准許。原告之訴既不應准許，則其假執行之聲請，即失所
    依據，併予駁回。
五、兩造其餘主張陳述及所提之證據，經本院審酌後，認均不足
    以影響本判決之結果，均毋庸再予論述，附此敘明。
六、據上論結，原告之訴為無理由，依民事訴訟法第78條，判決
    如主文。
中　　華　　民　　國　　94　　年　　1 　　月　　11　　日
                        臺灣臺北地方法院民事第四庭
                            審判長法  官  盧  彥  如
                                  法  官  劉  又  菁
                                  法  官  唐  于  智
如對本判決上訴，須於判決送達後20日內向本院提出上訴狀
右正本係照原本作成
中　　華　　民　　國　　94　　年　　1 　　月　　11　　日
                                  書記官  許  博  為
